臺灣花蓮地方法院刑事判決　　　　　　　　　　　　　　九十年度訴字第一八號
　　公　訴　人　臺灣花蓮地方法院檢察署檢察官
　　被　　　告　乙○○
右列被告因殺人未遂案件，經檢察官提起公訴（九十年度偵字第一二六一號），本院
判決如左︰
    主  文
林佑安連續使人受重傷未遂，處有期徒刑參年陸月。
    事  實
一、林佑安素行不佳，自民國（下同）八十七年起，曾有殺人、傷害等前科（均不構
    成累犯），仍不知悔改，於八十九年一月中旬某日凌晨約三、四時許，在台北縣
    三重市「名人三溫暖」停車場內，見二名姓名、年籍均不詳之人將一紙包之物品
    （內有德製九０手槍一枝（槍枝管制編號：0000000000號）及九０型
    子彈十四顆）藏塞於伊等所有汽車底盤間，竟意圖為自己不法之所有，趁該二人
    進入「名人三溫暖」洗澡之際，徒手竊取該紙包物品得手。其打開該紙包，發現
    內有上開槍枝、子彈，竟明知該竊得之物品為槍砲彈藥刀械管制條例管制之物，
    而未經主管機關許可，隨身持有前揭槍枝、子彈（此部分未經公訴人提起公訴，
    惟業經台灣台中地方法院以八十九年度訴字第一五六一號判決確定，詳如下述）
    ，並於稍後即試射一顆。林佑安嗣於八十九年四月一日凌晨二時十五分許，持上
    開槍枝及子彈十三顆前往位於花蓮縣吉安鄉○○村○○路○段四百八十五號之「
    欣光華卡拉ＯＫ」店消費，惟遭該店經理戊○○告以即將打烊、不再收客後，即
    心生不滿，遂基於恐嚇他人之犯意，亮出隨身攜帶之上開槍械，作勢欲朝天花板
    開槍，後更將該槍往該店內之石桌猛敲，口中並稱：「有這支（槍）不可以喝酒
    是不是」，致在場之服務生己○○、甲○○心生畏懼（恐嚇部分業經公訴人當庭
    追加起訴）。後因林佑安對己○○看不順眼，遂基於恐嚇及重傷己○○之故意，
    另取出身上之水果刀一把，抵住己○○之脖子，口中稱：「給你死．．．我要讓
    你破相」等語，致己○○心生畏懼，林佑安並持該水果刀一把，接續在己○○臉
    上割三刀，並在其背部及臀部各刺一刀，致己○○臉部受有多發性皮膚裂傷（分
    別為右臉長約十五公分、左臉長約十二公分、額頭長約五公分），背部受有皮膚
  穿通傷合併右側血胸及氣胸（深約二點五公分、長約三點五公分），臀部受有多
    發性皮膚裂傷（深約六公分、長約四公分）等傷害。甲○○見狀欲打電話報警，
    林佑安為阻止甲○○，竟承前述重傷他人之概括犯意，連續朝甲○○之腰部刺殺
    一刀，致甲○○受有左背深穿刺傷併多層背部肌肉裂傷（長約三公分、深約八公
    分），林佑安嗣後即揚長離去。己○○與甲○○經及時送醫並診治一星期後，己○○除臉上將留下疤痕外，己○○其餘受傷部位及甲○○之受傷部位於傷口痊癒
    後，不致對健康有不利之結果，林佑安則於嗣後因另案為警循線查獲，前開槍枝
    、子彈十三顆並於另案（台中地方法院八十九年度訴字第一五六一號案件）一併
    查獲。
二、案經花蓮縣警察局吉安分局移送台灣花蓮地方法院檢察署檢察官偵查起訴。
    理  由
一、訊據被告林佑安固不否認其於前揭時間、地點竊得上開槍枝一枝而予以非法持有
    ，後更於前開時間、地點亮出該槍，並持水果刀一把，分別刺劃己○○、甲○○
    ，致伊等二人受有上揭傷害之事實，此有財團法人台灣基督教門諾會醫院函文暨
    病歷資料二份、診斷證明書乙紙，及財團法人佛教慈濟綜合醫院函文暨病情說明
    書、急診病歷乙份、診斷證明書乙紙在卷可稽（見警卷第二十五之一、二十五之
    二，院卷第一百十八頁至第一百二十七頁、第一百三十頁至第一百三十二頁）。
    惟矢口否認有何恐嚇及故意要劃己○○臉部之犯行，辯稱：伊當天一個人到「欣
    光華卡拉ＯＫ」，在店門口遇到仇人丙○○，伊就與之吵架，並把隨身攜帶的九
    ０手槍拿出來敲桌子示威，伊當時沒有說「有這支（槍）不可以喝酒是不是」的
    話。己○○看到這一幕，就說槍是假的，伊就拿出隨身帶的水果刀要去教訓己○○，伊當時有罵己○○，但沒有說「給你死、我要讓你破相」等話，且因為己○○要用手打伊，伊就拿刀子劃他的手，但己○○用手擋住臉部，所以才會劃到他
    的臉，伊後來還有刺他的背部及臀部。當時甲○○見狀要打電話，伊說不要打，
    甲○○不聽，還用電話丟伊，伊才用水果刀刺甲○○的腰部云云（見本院卷第三
    十七頁、第一百九十四頁、第三百零六頁、第三百零八頁）。惟查：
（一）被告於本院調查時供承其於八十九年四月一日凌晨二時十五分許，在「欣光華
      卡拉ＯＫ」店所攜槍械（連同子彈）係制式九０手槍，約於同年一月中旬在三
      重市「名人三溫暖」停車場內竊得，後該槍械連同子彈十餘發於同年五月間在
      台中市遭警查獲乙節，經本院參閱台中市警察局刑事案件移送書及函文乙紙、
      台中地方法院八十九年度訴字第一五六一號判決書（見警卷第三十五頁至第三
      十七頁、院卷第十八頁、第二百八十頁至第三百零二頁），確有如被告所述情
      節無訛，並有德製九０手槍一枝（槍枝管制編號：0000000000號）
      及九０型子彈十三顆扣於該案，核與證人己○○、甲○○、丁○即該店服務生
      於警訊時分別證稱：被告當時自後腰際掏出一枝疑似九０手槍之物等語（見警
      卷第六頁、第九頁、第十二頁）相符，堪認被告於前揭時間，在「欣光華卡拉
      ＯＫ」店所攜槍械及子彈，確係其於台中被查獲時，一併被警方查扣之德製九
      ０手槍（槍枝管制編號：0000000000號）一枝及九０型子彈十三顆
      ，合先敘明。
（二）被告雖辯稱：沒有恐嚇及故意要劃己○○臉部之犯行，伊當天拿槍出來敲桌子
      ，是要向丙○○示威云云，惟查：
    １、經本院訊問證人丙○○，其結證稱：伊與被告是國中同班同學，約八十七年
        間與被告有糾紛，但已忘記是何事。案發當天伊與約四、五位朋友在門口遇
        到被告，當時被告一個人在店裡面剛剛和人發生爭吵，後來伊看到被告拿出
        一個小小的東西應該是刀子，揮來揮去，大約有二、三個人受傷，後來被告
        一個人就走了，伊當天沒有看到被告有拿槍等語（見本院卷第二百二十頁）
        ；再參以本院八十九年度感裁字第九號案件中，被告雖曾因與證人丙○○互
        毆，致被告嗣於丙○○離去後，遷怒於當時所在店家，而持燃燒之汽油瓶擲
        向該店家前停放之二台機車，故遭本院裁定交付感訓處分，此有該案件裁定
        書乙件附卷可參（見本院卷第一百四十四頁），惟自該案情觀之，被告之所
        以遭本院裁定送感訓處分，主因並非繫於證人丙○○甚明，故與證人丙○○
        間應無何難解仇隙，是證人丙○○證稱：當天未看到被告拿槍之證詞應尚可
        憑採，從而證人丙○○自亦無看到被告有何拿槍敲桌子，要向其示威之情狀
        甚明。
    ２、再被告當天確有於店家告知即將打烊後，即掏出置於腰間之九０手槍一枝，
        作勢欲朝天花板開槍，後更將該槍往該店內之石桌猛敲，口中並稱：「有這
        支（槍）不可以喝酒是不是」，嗣更取出置於身上之水果刀一把，抵住己○○之脖子，口中稱：「給你死．．．我要讓你破相」等語，並持該刀接續在
        己○○臉上割三刀，此業據證人己○○、甲○○、戊○○、丁○分別於警訊
        、偵查或審理中證述明確（見警卷第六頁、第九頁、第十二頁、第十六頁、
        第十七頁，八十九年度偵字第三八一一號卷第十六頁至第十八頁，院卷第一
        百七十五頁至第一百七十八頁、第二百二十五頁至第二百二十九頁），則被
        告確實有口出「有這支（槍）不可以喝酒是不是」、「給你死．．．我要讓
        你破相」等話語甚為明確。再從其前揭所述話語內容及所伴隨之行為分別係
        以槍枝敲桌子及以刀抵住己○○之脖子而觀，被告有恐嚇店內甲○○及己○○之故意甚明，依常理亦足以使人心生畏懼，故被告所辯沒有恐嚇犯行，也
        沒有口出上揭話語云云，不足為採。
    ３、被告於案發當時有以刀子抵住己○○之脖子，並口稱：「給你死．．．我要
        讓你破相」之事實，既經前述認定，則被告嗣後接續劃傷己○○臉部三刀之
        行為，係基於故意為之甚明。被告就此雖辯稱：原係要劃己○○之手部，因
        己○○將手擋在臉前，才劃到他的臉云云，惟若果真如被告所辯係誤傷所致
        ，己○○臉上之刀傷焉會多達三道，且其中二道分別長達十二公分及十五公
        分？是被告此部分所辯不實，不足為採。
    ４、綜上所述，被告於八十九年四月一日凌晨二時十五分許，在「欣光華卡拉Ｏ
        Ｋ」店確實有持前揭槍械、子彈及水果刀一把為恐嚇之犯行，嗣後更故意以
        該水果刀分別劃、刺己○○臉部三刀、背部一刀、臀部一刀，刺傷甲○○腰
        部一刀，其上開辯稱，無非為飾卸之詞，殊難採信。被告之犯行堪以認定，
        應予依法論科。
二、按殺人未遂與重傷或傷害之區別，端在其犯罪之故意為如何，受傷之部位，不過
    為參考之資料而已；殺人未遂罪之成立，以有戕害他人生命之故意，著手於刺殺
    之實行而未發生死亡之結果為要件；刑法上殺人罪與傷害致死罪之區別本視加害
    人有無殺意為斷，被害人所受之傷害程度，固不能據為認定有無殺意之唯一標準
    ，但加害人之下手情形如何，於審究犯意方面，仍不失為重要參考資料，最高法
    院分別著有六十九年度台上字第五一五五號判決、四十七年度台上字第一三六四
    號判例、二十年非字第一０四號判例可資參照。又按人之五官外形，均與容貌有
    關，右耳被割落一半，則容貌上顯有缺陷，而又不能回復原狀，核與刑法上第二
    十條第六款所稱變更容貌且有重大不治之傷害，自屬相符，最高法院亦著有二十
    三年上字第四五七三號判決可供參佐。查被告基於故意，以水果刀分別劃、刺被
    害人己○○、甲○○之部位，或為臉部，或為背部及腰部，其中臉部影響被害人
    之容貌乃至社會適應機能，背部及腰部依一般常理即可推知係重要器官所在處，
    被告竟基於故意為之，並造成受傷程度分別為己○○臉部受有多發性皮膚裂傷（
    分別為右臉長約十五公分、左臉長約十二公分、額頭長約五公分）、背部受有皮
    膚穿通傷合併右側血胸及氣胸（深約二點五公分、長約三點五公分）、臀部受有
    多發性皮膚裂傷（深約六公分、長約四公分），甲○○受有左背深穿刺傷併多層
    背部肌肉裂傷（長約三公分、深約八公分），此有前開各病歷資料及病情說明書
    可資參照，其下手甚重，惟復參以被告於犯罪當時，捨隨身攜帶之制式九０手槍
    不用，反用殺傷力較小之水果刀攻擊被害人二人，且於刺、劃己○○臉部三刀、
    背部一刀、臀部一刀，刺傷甲○○腰部一刀後，即予以罷手，未再追砍等情，堪
    認被告於案發時，確有重傷他人之犯意，而非殺人之犯意。又被害人二人所受前
    揭傷害，經診治結果，除己○○臉上將留下疤痕外，己○○其餘受傷部位及甲○○之受傷部位於傷口痊癒後，均不致對健康有不利之結果，此亦經前開各病歷資
    料及病情說明書記載明確，而己○○臉上雖留下疤痕，惟衡諸現代醫學技術，得
    以擷取其他部位表皮修復臉部傷痕之方式，回復五官之容貌，應認被告之重傷犯
    行尚屬未遂階段。
三、核被告所為，係犯刑法第二百七十八條第三項、第一項之重傷未遂罪。被告案發
    當時係基於重傷他人之犯意為前揭犯行，公訴意旨漏未斟酌此點，而認被告係犯
    同法第二百七十一條第二項、第一項之殺人未遂罪，尚有未洽，惟其基本事實同
    一，本院自應予審理，並變更其起訴法條。被告以水果刀在被害人己○○臉上劃
    三刀、身上刺二刀之行為，係屬以一重傷他人之犯意接續所為之多次行為，侵害
    一個法益，為接續犯，屬單純一罪。又被告對被害人己○○、甲○○所為之恐嚇
    犯行，為事後緊接之重傷未遂犯行所吸收，不另論罪。被告二次重傷他人未遂之
    犯行，時間緊接，構成要件相同，顯係基於概括犯意反覆為之，應依連續犯規定
    論以一罪，並依法加重其刑。被告已著手重傷他人行為之實行，而未使他人傷勢
    至重大不治或難治之結果，為未遂犯，爰依刑法第二十六條前段之規定減輕其刑
    。爰審酌被告素行不佳，前業曾有因細故即持凶器砍殺他人之紀錄，猶不知悔改
    ，本件復因細故而重傷他人未遂，且其犯罪之手段堪認兇殘，所傷者亦係與之素
    無嫌隙、互不認識之人，犯後未曾探視被害人二人，亦未與對方進行和解，僅書
    寫悔過書乙紙（見本院卷第三百十五頁、第三百十六頁）欲本院代為轉達，且在
    本院調查時仍飾詞否認犯行，顯無悔意等一切情狀，量處如主文所示之刑。
四、被告持有槍械、子彈之犯行，未經公訴人提起公訴（經本院於九十年八月七日當
    庭詢問公訴人意見，公訴人表明因無證物扣案可佐，故就此部分不予起訴），與
    本件亦無裁判上一罪之關係，本於刑事訴訟法「不告不理」之原則，本院自不予
    審究，惟被告所犯該件犯行，業經台灣台中地方法院以八十九年度訴字第一五六
    一號案件判決確定，前開槍枝、子彈亦同於該案沒收，附此敘明。
據上論斷，應依刑事訴訟法第二百九十九條第一項前段、第三百條、第三百零二條第
一款，刑法第五十六條、第二百七十八條第三項、第一項、第二十六條前段，判決如
主文。
本案經檢察官黃冠運到庭執行職務。
中      華      民      國    九十一    年      十二      月    十三    日
                        臺灣花蓮地方法院刑事庭
                                  審判長法官  陳淑媛
                                        法官  蘇姵文
                                        法官  鄭光婷
右正本證明與原本無異。
如對本判決不服，應於送達後十日內，向本院提出上訴狀。（應抄附繕本）告訴人或
被害人如對於本判決不服者，應具備理由請求檢察官上訴，其上訴期間之計算係以檢
察官收受判決正本之日期為準。
                                  法院書記官
中      華      民      國    九十一    年      十二      月    十三    日
附錄本判決論罪之法律條文：
刑法第二百七十八條第三項、第一項：
使人受重傷者，處五年以上十二年以下有期徒刑。
犯前項之罪因而致人於死者，處無期徒刑或七年以上有期徒刑。
第一項之未遂犯之。
